【裁判字號】    98,台上,4197
【裁判日期】    980723
【裁判案由】    違反槍砲彈藥刀械管制條例等罪
【裁判全文】
最高法院刑事判決            九十八年度台上字第四一九七號
上  訴  人  台灣高等法院台中分院檢察署檢察官
被      告  甲○○
上列上訴人因被告違反槍砲彈藥刀械管制條例等罪案件，不服台
灣高等法院台中分院中華民國九十八年四月二十八日第二審更審
判決（九十八年度上更(一)緝字第五五號，起訴案號：台灣台中地
方法院檢察署九十一年度偵字第一九五九一號），提起上訴，本
院判決如下：
    主  文
上訴駁回。
    理  由
甲、違反槍砲彈藥刀械管制條例部分：
按刑事訴訟法第三百七十七條規定：上訴於第三審法院，非以判
決違背法令為理由，不得為之。是提起第三審上訴，應以原判決
違背法令為理由，係屬法定要件。如果上訴理由書狀並未依據卷
內訴訟資料，具體指摘原判決不適用何種法則或如何適用不當，
或所指摘原判決違法情事，顯與法律規定得為第三審上訴理由之
違法情形，不相適合時，均應認其上訴為違背法律上之程式，予
以駁回。本件原審經審理結果，認為被告甲○○於民國九十一年
八月一日凌晨四時十分許未經許可，持有奧地利GLOCK 廠製17型
口徑9mm 制式半自動手槍一枝（槍枝管制編號：0000000000號，
內裝有制式子彈一顆，均具殺傷力），迄同年十月四日將槍枝交
警查扣（下稱扣案槍枝），犯行明確，因而撤銷第一審關於違反
槍砲彈藥刀械管制條例部分之科刑判決，於為刑法新舊比較後，
改判仍依想像競合犯從一重論被告以未經許可，持有手槍罪，處
有期徒刑伍年陸月，併科罰金新台幣貳拾萬元，並諭知罰金如易
服勞役折算之標準，及為相關沒收之宣告（主刑部分，並與另犯
過失致人於死罪部分原審撤銷改判所處有期徒刑壹年，減為有期
徒刑陸月，定其應執行有期徒刑伍年玖月，罰金新台幣貳拾萬元
，及諭知罰金如易服勞役折算之標準）。已詳敘其調查、取捨證
據之結果及憑以認定犯罪事實之心證理由。並就被告否認持有槍
、彈犯行之供詞及所辯各語認非可採，予以論述及指駁。從形式
上觀察，原判決關於違反槍砲彈藥刀械管制條例部分尚無足以影
響判決結果之違背法令情形存在。檢察官對原判決關於違反槍砲
彈藥刀械管制條例部分上訴意旨略稱：(一)、原判決有理由不備、
理由矛盾之違法：許耀堂應係於案發當日凌晨三時三十分許至
車上睡覺，嗣陳振輝遭槍傷，由黃思傑叫醒許耀堂起來幫忙後，
始於同日凌晨四時二分四十八秒持手機撥通予他人，有黃思傑、
許耀堂之供述及卷內通聯紀錄可稽；原判決卻認定許耀堂於該日
凌晨四時許至車上睡覺及被告於同日凌晨四時十分許始外出拿槍
。證人柯惠真（即過失致人於死部分被害人陳振輝之女友）於
偵查中證述：伊確定被告當時未走出店外，扣案槍枝非被告從外
面拿進來的云云，原判決竟認定被告有外出至店門外金爐取槍再
交付予陳振輝。(二)、原判決事實欄記載：被告約於當日凌晨四時
十分許，外出至店門外金爐下拿取塑膠袋一包，交予陳振輝，經
陳振輝打開塑膠袋並起出內裝有扣案槍枝（及子彈一顆）後，持
交被告把玩，被告允受而持有之，自斯時起持有扣案槍枝及子彈
等情，然未說明憑以認定之證據及其證明力，對於是否採信黃思
傑、許耀堂及柯惠真於警詢及偵、審中之證詞，亦未說明取捨證
據之心證理由，有理由不備之違法等語。惟查：採證認事、取捨
證據及證據證明力之判斷，乃事實審法院之職權，苟其採證認事
之論斷無違證據法則，即不容任意指為違法。原判決認定被告上
揭違反槍砲彈藥刀械管制條例之犯行，係以該部分事實，業據被
告供承於案發當時自陳振輝手中取得扣案槍枝及其內子彈，並致
槍枝走火、擊中陳振輝，嗣將扣案槍枝交警查扣之情事，並有扣
案槍枝，黃思傑、柯惠真之證詞（證述所見案發當時被告手持扣
案槍枝之情景），及內政部警政署刑事警察局九十一年十月十八
日刑鑑字第０九一０二八二一一九號、九十一年八月二十八日刑
鑑字第０九一０二一００四七號槍彈鑑定書等在卷可憑，陳振輝
之店外確有二只白鐵製金爐，亦有現場照片可稽；並敘明：被告
在案發當時從陳振輝處取得扣案槍枝，於握持時誤扣扳機、擊發
槍內子彈，致擊中在旁之陳振輝，足徵當時該槍、彈係在其實力
支配之下而持有之，並迄同年十月四日起出交由警方時止，持有
扣案槍枝甚明等情。俱依卷證論述明確，其推理論斷衡諸經驗及
論理等證據法則皆無違背，難認違法。至於被告至店外取來槍、
彈之正確時間為何，原判決之認定是否與相關證人之供述等卷內
資料契合，俱於被告未經許可持有槍、彈基本犯罪事實之認定不
生影響，且無礙於犯罪同一性之辨別，自與得執為第三審上訴理
由之違法情形，不相適合。經核上訴意旨，係對於事實審法院取
捨證據與自由判斷證據證明力之職權行使，及就無關判決本旨之
枝節事項，徒以自己之說詞，任意指摘，難認已符合首揭法定之
第三審上訴要件。本件關於違反槍砲彈藥刀械管制條例部分之上
訴違背法律上之程式，應予駁回。
乙、過失致人於死部分：
按刑事訴訟法第三百七十六條所列各罪之案件，經第二審判決者
，不得上訴於第三審法院，法有明文。本件被告於九十一年八月
一日凌晨在陳振輝經營之「OLD PUB」 店內，於把玩扣案槍枝時
，疏未注意而不慎觸扣扳機，擊發槍內子彈，擊中坐在左側旁邊
之陳振輝，致陳振輝經送醫急救，仍因槍傷失血性休克致死，經
原審論以刑法第二百七十六條第一項之過失致人於死罪（判處有
期徒刑壹年，減為有期徒刑陸月），該條項之罪，最重法定本刑
為二年以下有期徒刑，核屬刑事訴訟法第三百七十六條第一款之
案件。依首開說明，既經第二審判決，自不得上訴於第三審法院
。雖依公訴意旨，此部分與被告其餘所犯違反槍砲彈藥刀械管制
條例得上訴第三審之罪間，為想像競合犯之裁判上一罪關係，而
為上訴效力所及，然檢察官對其中得上訴第三審之違反槍砲彈藥
刀械管制條例部分之上訴既不合法，應從程序上駁回，無從為實
體上判決，此部分之上訴亦非合法，應併予駁回。
據上論結，應依刑事訴訟法第三百九十五條前段，判決如主文。
中    華    民    國  九十八  年    七    月  二十三  日
                      最高法院刑事第九庭
                          審判長法官  邵  燕  玲
                                法官  李  伯  道
                                法官  孫  增  同
                                法官  李  英  勇
                                法官  蔡  彩  貞
      本件正本證明與原本無異
                                      書  記  官
中    華    民    國  九十八  年    七    月  二十九  日
                                                      Ｅ


司法院資訊處製作；財團法人民間司法改革基金會備份。
